臺灣桃園地方法院民事裁定
111年度消債更字第160號
聲  請  人  
即  債務人  陳霈筠  

上列當事人因消費者債務清理事件聲請更生，本院裁定如下：
    主  文
債務人陳霈筠自民國一一一年八月三十日下午五時起開始更生程
序。
命司法事務官進行本件更生程序。
    理  由
一、聲請意旨略以：聲請人陳霈筠（原名陳麗錦）現任職於微笑
    幼稚園，每月收入約新臺幣（下同）3萬300元，名下除機車
    1輛、保單1張外，別無其他財產，而無擔保或無優先權之債
    務總額約為97萬4,210元，復未經法院裁定開始清算程序或
    宣告破產，於民國111年3月向本院聲請消費者債務清理之調
    解，因聲請人與最大債權銀行遠東國際商業銀行股份有限公
    司（下稱遠東銀行）意見不一致而調解不成立，聲請人每月
    薪資扣除必要生活費用後，無法清償上開債務，爰聲請更生
    等語。
二、按債務人不能清償債務或有不能清償之虞者，得依消費者債
    務清理條例（下稱消債條例）所定更生或清算程序，清理其
    債務；債務人無擔保或無優先權之本金及利息債務總額未逾
    1,200萬元者，於法院裁定開始清算程序或宣告破產前，得
    向法院聲請更生；法院開始更生程序之裁定，應載明其年、
    月、日、時，並即時發生效力，消債條例第3條、第42條第1
    項及第45條第1項分別定有明文。次按債務人對於金融機構
    負債務者，在聲請更生或清算前，應向最大債權金融機構請
    求協商債務清償方案，或向其住、居所地之法院或鄉、鎮、
    市、區調解委員會聲請債務清理之調解，同條例第151條第1
    項定有明文。
三、經查：
㈠㈠關於前置協商之要件：
　　聲請人前於111年3月間向本院聲請消費者債務清理之調解，
    因無力清償債務而與最大債權銀行即遠東銀行調解不成立等
    情，有本院調解不成立證明書（見司消債調卷第50頁）在卷
    可稽，堪可採認。
  ㈡聲請人之債務總額：
　　聲請人陳報無擔保或無優先權之債務總額約97萬4,210元，
    經最大金融機構債權人遠東銀行整合其與玉山商業銀行股份
    有限公司、聯邦商業銀行股份有限公司之債權後，陳報金融
    機構債權額為5萬7,141元（見司消債調卷第45至47頁）；依
    非金融機構債權人新加坡商艾星國際有限公司台灣分公司陳
    報債權之金額分別為727萬9,809元（見消債更卷第25至105
    頁）。故本件聲請人之債務總額應為733萬6,950元（計算式
    ：5萬7,141元＋727萬9,809元＝733萬6,950元）。
  ㈢關於聲請人之財產及收入：
　　聲請人名下除機車1輛（107年出廠）、台灣人壽保單1張外
    ，別無任何財產，此有全國財產稅總歸戶財產查詢清單、台
    灣人壽保單在卷可稽（見消債更卷第113頁、119至125頁）
    ；收入部分，聲請人陳稱現任職於微笑幼稚園，每月薪資約
    3萬300元，業提出111年1月至6月薪資單以佐（見消債更卷
    第109至111頁），經查，聲請人最近6個月平均月薪應為3萬
    2,705元【計算式：（3萬300元＋3萬300元＋3萬300元＋3萬4,2
    73元＋3萬5,529元＋3萬5,529元）÷6＝3萬2,705元，小數點以
    下四捨五入】，本院尚查無聲請人其他收入，故以3萬2,705
    元列計聲請人每月收入。
　㈣關於聲請人之必要支出：
　  按債務人必要生活費用，以最近1年衛生福利部或直轄市政
    府所公告當地區每人每月最低生活費1.2倍定之；受扶養者
    之必要生活費用，準用第1項規定計算基準數額，並依債務
    人依法應負擔扶養義務之比例認定之；前2項情形，債務人
    釋明更生期間無須負擔必要生活費用一部或全部者，於該範
    圍內，不受最低數額限制，債務人證明確有必要支出者，不
    受最高數額及應負擔比例之限制，消債條例第64條之2定有
    明文。本件聲請人陳明每月必要支出金額為1萬9,000元（包
    含伙食費9,000元、油資費1,000元、手機費500元、雜支1,0
    00元、水電瓦斯1,000元、租金6,500元，見司消債調卷第9
    頁），惟聲請人現聲請更生，當應撙節開支，前開伙食費數
    額核屬過高，衡以聲請人現積欠之債務及債權人債權之確保
    ，認聲請人上開所列個人生活必要支出，應依衛生福利部公
    告111年度桃園市每人每月最低生活費15,281元之1.2倍即1
    萬8,337元列計為適當，逾此數額則不予認列，準此，聲請
    人每月必要支出金額以1萬8,337元列計。
四、聲請人以上開收入扣除必要支出後，每月有餘額1萬4,368元
    （計算式：3萬2,705元－1萬8,337元＝1萬4,368元）可供清償
    債務，則聲請人欲全數清償上開債務至少需約43年（計算式
    ：733萬6,950元÷1萬4,368元÷12≒42.55），聲請人現年51歲
    （59年出生），距勞工強制退休年齡（65歲）約14年，審酌
    聲請人目前之收支及財產狀況，至其退休時止，顯無法清償
    聲請人前揭所負欠之債務總額，又名下車輛出廠年份已久，
    殘存價值甚低，而聲請人積欠債務甚高，其名下保單縱經變
    賣亦無得一次清償全部債務之可能，考量該積欠債務之利息
    或違約金仍在增加中等情況，堪認聲請人之收入及財產狀況
    ，已不能清償上開債務，自應許聲請人得藉由更生程序清理
    債務。
五、綜上所述，聲請人係消費者，已達不能清償債務之程度，經
    消費者債務清理調解不成立，而查無消債條例第6條第3項、
    第8條或第46條各款所定應駁回更生聲請之事由，則其聲請
    ，應屬有據，爰裁定准許，並依同條例第16條第1項規定，
    命司法事務官進行更生程序如主文。
六、本院裁定准許開始更生程序，俾使聲請人得以重建經濟生活
    ，惟本裁定不生免責效力，須聲請人於更生程序中與債權人
    協定更生方案，並持續履行，始能依消債條例第73條免責，
    附此敘明。
中　　華　　民　　國　　111 　年　　8 　　月　　30　　日
                  民事第一庭    法　官　許自瑋
正本係照原本作成。
本裁定不得抗告。
本裁定業已於111年8月30日下午5時公告。
中　　華　　民　　國　　111 　年　　8 　　月　　30　　日
                                書記官  吳光彧